【裁判字號】    99,司家聲,111
【裁判日期】    991224
【裁判案由】    終止收養關係
【裁判全文】
臺灣臺中地方法院民事裁定           99年度司家聲字第111號
聲  請  人  黃嬋娟
上列當事人因養父死亡後許可終止收養事件，本院裁定如下：
    主  文
准予終止聲請人與黃萬水間之收養關係。
程序費用由聲請人負擔。
    理  由
一、聲請意旨略以：聲請人（女、民國○○年○月○日生，身分
    證統一編號：Ｚ000000000號）為收養人黃萬水（
    男、四年十二月六日生，身分證統一編號：Ｚ000000
    000號，七十五年六月二十三日死亡）之養女，當時因本
    生家庭沒有兒子，黃萬水將其子呂真忠出養予聲請人之父母
    ，聲請人之父母則將聲請人出養予收養人黃萬水，聲請人與
    呂真忠離婚後即離開養家，回到本生家庭生活，至今已一、
    二十年，且收養人黃萬水於六十五年六月二十三日死亡，聲
    請人希望回復本姓、認祖歸宗，爰依民法第一千零八十條之
    一第一項之規定，聲請許可終止聲請人與收養人黃萬水之收
    養關係等語。並提出除戶謄本一份、收養書約影本一份、戶
    籍謄本二份、戶籍登記簿影本二份為證。
二、按養父母死亡後，養子女得聲請法院許可終止收養；法院認
    終止收養顯失公平者，得不許可之，民法第一千零八十條之
    一第一項、第四項分別定有明文。經查，聲請人主張之事實
    ，業據聲請人提出戶籍謄本、除戶戶籍謄本、收養書約影本
    等為證，復據聲請人到庭陳稱：收養人黃萬水過世已久，聲
    請人與養家亦久未聯絡，收養人生前係受聲請人照顧，其過
    世時並未留下遺產，且尚有其他子女等語；另關係人即聲請
    人之生母呂蔡義妹到庭陳稱：其與收養人之子呂真忠業已合
    意終止收養關係，其子女僅聲請人一人，同意聲請人回到本
    生家庭等語（本院九十九年十月二十七日訊問筆錄參照）。
    觀諸聲請人之本生父母係為收養收養人黃萬水之子呂真忠，
    而將聲請人出養予收養人黃萬水，惟聲請人之本生父母已與
    呂真忠終止收養關係，則聲請人出養之原因已不存在，況聲
    請人已回到本生家庭生活多年，與養家情感疏離，是本件終
    止收養動機既無不當，且收養人黃萬水尚有其他直系血親卑
    親屬存在，終止本件收養關係，對於收養人黃萬水並無特別
    不利益，是本件聲請人聲請終止其與收養人黃萬水之收養關
    係，應無顯失公平之情形，聲請人之聲請，於法尚無不合，
    應予允許。
三、依非訟事件法第二十一條第一項前段，裁定如主文。
中    華    民    國    99    年    12    月    24    日
                  家事法庭    司法事務官  羅欣寧
上正本證明與原本無異
如不服本件裁定，得於裁定書送達之翌日起十日內，以書狀敘述
理由，向本庭提起抗告。並應繳納抗告費新台幣一千元（需附繕
本）。
中    華    民    國    99    年    12    月    24    日
                              書  記  官  蔡萍萍

司法院資訊處製作；財團法人民間司法改革基金會備份。
